臺灣高雄地方法院刑事判決　　　　　　　　　　　　九十一年度訴字第二五四五號
　　公 訴 人　臺灣高雄地方法院檢察署檢察官
　　被　　告　甲○○
右列被告因偽造文書等案件，經檢察官提起公訴（九十一年度偵字第五二六三號），
本院判決如左：
    主  文
甲○○行使偽造私文書，足以生損害於他人，累犯，處有期徒刑參月，如易科罰金，
以參佰元折算壹日。
    事  實
一、甲○○前於民國八十八年間因違反毒品案件，經本院以八十八年度雄簡字第九七
    六號判決判處有期徒刑六月、如易科罰金以三百元折算一日確定，並於八十九年
    九月十八日易科罰金執行完畢。猶不知悔改，因缺錢花用，竟萌生冒用其姐乙○
    ○之名義，利用乙○○之高雄市第二信用合作社旗津分社（下稱二信旗津分社）
    活期儲蓄存款存摺及印章向二信旗津分社詐領存款之計劃，於九十一年二月六日
    上午六時許，在高雄市旗津區○○○路九００巷一弄五號三樓住處，拿取乙○○
    放置於上址房間內抽屜之二信旗津分社0000000000000─九號帳戶
    之活期儲蓄存款存摺一本（下稱二信旗津分社存摺）及乙○○用於該帳戶之印章
    一枚，並基於意圖為自己不法之所有及行使偽造私文書之犯意，於同日上午十時
    許，持上開二信旗津分社存摺及乙○○之印章至高雄市○○區○○路一○六號二
    信旗津分社，冒用乙○○名義，填寫自前開乙○○之二信旗津分社帳戶內提領新
    台幣（下同）六千元之存摺存款取款憑條（下稱取款憑條），並盜用上揭乙○○
    之印章蓋印文三枚於該取款憑條之存戶簽章欄上，而據以偽造完成取款憑條此私
    文書後，甲○○即向二信旗津分社承辦人員提示該偽造之取款憑條進行領款動作
    而行使之，除足生損害於乙○○及二信旗津分社之權益外，並致該二信旗津分社
    承辦人員因而陷於錯誤，誤認乙○○確有自前揭帳戶提領六千元之意，而將六千
    元交付予甲○○，甲○○取得該六千元，即將上開二信旗津分社存摺及乙○○之
    印章放回住處乙○○房間內抽屜原位。嗣於同月二十一日十二時三十分許，因乙
    ○○發現自己存款遭盜領後報警處理，始循線查獲上情。
二、案經被害人乙○○訴由高雄市政府警察局鼓山分局報請臺灣高雄地方法院檢察署
    檢察官偵查起訴。
    理  由
一、右揭犯罪事實，業據被告甲○○迭於警訊（見警卷第二頁）及本院審理中（見本
    院九十一年十月三日審判筆錄）坦承不諱，核與告訴人乙○○於警訊（見警卷第
    三頁）中指訴之情節相符，並有乙○○之二信旗津分社存摺影本一份（見警卷第
    七頁）及被告偽造向二信旗津分社詐領六千元之取款憑條一紙（見偵查卷第九頁
    ）附卷可稽，是被告自白核與事實相符，事證明確，被告犯行洵堪認定。
二、按於銀行印妥之取款憑條上填寫金額等字樣並蓋章，足以表示提領存款之意思，
    屬刑法第二百十條之私文書甚明（最高法院四十九年台上字第一四○九號判例參
    照）。核被告所為，係犯刑法第二百十六條、第二百十條之行使偽造私文書足以
    生損害於他人罪及同法第三百三十九條第一項之詐欺取財罪。被告基於一個盜用
    乙○○之印章蓋印於取款憑條之存戶簽章欄上而據以偽造完成該取款憑條之意，
    而在該取款憑條之存戶簽章欄上接續蓋印三枚，係為接續犯；再被告盜用乙○○
    印章蓋印於取款憑條之存戶簽章欄上，係偽造取款憑條此私文書之階段行為，又
    被告偽造完成該取款憑條後復持以行使，則偽造之低度行為應為行使之高度行為
    所吸收，均不另論罪。又被告行使偽造取款憑條用以詐得金錢，其所犯行使偽造
    私文書足以生損害於他人罪與詐欺取財罪二罪間，有方法結果之牽連關係，應從
    一重依行使偽造私文書足以生損害於他人罪論處。查被告先前於八十八年間因施
    用毒品案件，經本院以八十八年度雄簡字第九七六號判處有期徒刑六月、如易科
    罰金以三百元折算一日確定，並於八十九年九月十八日易科罰金執行完畢，此有
    臺灣高等法院被告全國前案記錄表、臺灣高雄地方法院檢察署刑案資料查註紀錄
    表在卷可憑，其於有期徒刑之執行完畢後，五年內再犯本件最重本刑為有期徒刑
    以上之刑之罪，為累犯，應依刑法第四十七條規定加重其刑。爰審酌被告僅因缺
    錢花用，竟詐領他人帳戶內之金錢，侵害他人之財產權，惟念其係因一時貪念失
    慮，且詐領之金錢僅六千元，侵害情節尚屬非高，且其犯後尚知坦承犯行，深表
    悔悟，犯後態度堪認良好等一切情狀，量處如主文所示之刑，並諭知易科罰金之
    折算標準。至於取款憑條之存戶簽章欄上遭被告盜用乙○○之印章所蓋留之印文
    三枚，既係以乙○○真正之印章所蓋印，即非偽造之印文，不在刑法第二百十九
    條所規定應宣告沒收之列（最高法院四十八年台上字第一五三三號判例意可參）
    ，再前開偽造之取款憑條既經行使交付予二信旗津分社收執，即屬二信旗津分社
    所有，非屬被告所有，自不得併予宣告沒收，附此敘明。
三、公訴意旨另認被告擅自拿取前揭乙○○之二信旗津分社存摺存摺及印章之行為，
    尚構成刑法第三百二十條第一項之竊盜罪等語。然刑法第三百二十條第一項之竊
    盜罪，須以行為人有為自己不法所有之意圖存在為要件，亦即在行為人本身之主
    觀上，足認其具有破壞真正持有人對於竊盜客體之支配管領關係，並建立自己對
    於竊盜客體之支配管理關係之犯意時，始能構成該罪。經查被告業堅稱其僅係利
    用乙○○之二信旗津分社存摺及印章進行領款而已，並無將該存摺及印章竊為己
    有之意等語，且被告於領得款後，隨即將該存摺及印章置回乙○○原先放置之位
    置，並未將之置於自己支配之下，則依被告之行為觀察，其拿取乙○○之二信旗
    津分社存摺及印章，無非欲利用該存摺及印章達到自乙○○之二信旗津分社帳戶
    內領款之目的，並無所謂破壞真正持有人之支配管領關係並建立自己之支配管理
    關係此為自己不法所有之意圖存在，核與刑法第三百二十條第一項竊盜罪之構成
  要件並不相當，惟因公訴人認此與前揭成罪部分有牽連犯之裁判上一罪關係，爰
    不另為無罪之諭知，併此敘明。
據上論斷，應依刑事訴訟法第二百九十九條第一項前段，刑法第二百十六條、第二百
十條、第三百三十九條第一項、第五十五條、第四十七條、第四十一條第一項，罰金
罰鍰提高標準條例第一條前段、第二條，判決如主文。
中      華      民      國    九十一    年      十      月     十七     日
                                    臺灣高雄地方法院刑事第四庭
                                        法  官    陳威龍
右正本證明與原本無異。
如不服本判決，應於判決送達後十日內，向本院提出上訴狀。
                                        書記官    張家瑜
中      華      民      國    九十一    年      十      月     十七     日
附錄本案論罪科刑法條
刑法第二百十條：
偽造、變造私文書，足以生損害於公眾或他人者，處五年以下有期徒刑。
刑法第二百十六條：
行使第二百十條至第二百十五條之文書者，依偽造、變造文書或登載不實事項或使登
載不實事項之規定處斷。
刑法第三百三十九條第一項：
意圖為自己或第三人不法之所有，以詐術使人將本人或第三人之物交付者，處五年以
下有期徒刑、拘役或科或併科一千元以下罰金。
